【裁判字號】    97,上訴,3200
【裁判日期】    980428
【裁判案由】    偽造有價證券
【裁判全文】
臺灣高等法院臺中分院刑事判決        97年度上訴字第3200號
上  訴  人
即  被  告  丙○○
指定辯護人  本院公設辯護人  丁○○
上列上訴人因偽造有價證券案件，不服臺灣臺中地方法院97年度
訴字第1711號中華民國97年10月31日第一審判決（起訴案號：臺
灣臺中地方法院檢察署96年度偵緝字第3607號），提起上訴，本
院判決如下：
    主  文
上訴駁回。
    犯罪事實
一、緣丙○○與己○○均在大陸地區經商，雙方有生意往來關係
    。丙○○為向己○○調借現金週轉，竟基於意圖為自己不法
    之所有及意圖供行使之用而偽造有價證券之犯意，於民國95
    年5月15日在大陸地區不詳地點，未經其父乙○○(另經檢察
    官為不起訴處分確定)之同意或授權，冒用乙○○名義，接
    續於附表所示3張支票上虛偽填載如附表所示之發票日、金
    額 (港幣)等事項，並在該3張支票之發票人欄內偽簽乙○○
    之署名各1枚，偽造如附表所示乙○○名義之支票(支票票號
    、發票日及票面金額均詳如附表所示)，完成發票行為後，
    持至己○○所經營位在大陸地區廣東省深圳市沙井鎮之工廠
    ，向己○○借貸該3張支票之票面金額而行使之，致己○○
    因而陷於錯誤，同意借款予丙○○，並由己○○之妻甲○○
    將該3張支票之票面金額換算為人民幣，另預先扣除百分之3
    之利息後，匯款予丙○○。嗣因甲○○於同年9月20日將該3
    張支票存入交通銀行香港分行提示付款而遭退票，始查悉上
    情。
二、案經甲○○訴由臺灣臺中地方法院檢察署檢察官偵查起訴。
    理  由
一、證據能力之認定：
    按被告以外之人 (包括證人、鑑定人、告訴人、被害人及共
    同被告等)於審判外之陳述雖不符刑事訴訟法第159條之1至
    之4等4條之規定，而經當事人於審判程序同意作為證據，法
    院審酌該言詞陳述或書面陳述作成時之情況，認為適當者，
    亦得為證據；當事人、代理人或辯護人於法院調查證據時，
    知有刑事訴訟法第159條第1項不得為證據之情形，而未於言
    詞辯論終結前聲明異議者，視為有前項之同意，同法第159
    條之5定有明文。立法意旨在於傳聞證據未經當事人之反對
    詰問予以核實，原則上先予排除。惟若當事人已放棄反對詰
    問權，於審判程序中表明同意該等傳聞證據可作為證據；或
    於言詞辯論終結前未聲明異議，基於尊重當事人對傳聞證據
    之處分權，及證據資料愈豐富，愈有助於真實發見之理念，
    且強化言詞辯論主義，使訴訟程序得以順暢進行，上開傳聞
    證據亦均具有證據能力。本案判決以下採為判決基礎之被告
    以外之人於審判外之陳述(含書面陳述)，性質上均屬傳聞證
    據，因被告於本院準備程序時均不爭執其證據能力，且經本
    院審理時予以提示並告以要旨，經檢察官、被告、指定辯護
    人表示意見，均未於言詞辯論終結前聲明異議，本院審認上
    開證據作成時之情況，應無違法取證或不當情事，與本案待
    證事實間復具有相當之關聯性，以之作為證據應屬適當，依
    刑事訴訟法第159條之5規定，自有證據能力。
二、認定犯罪事實所憑之證據及理由：
    訊之上訴人即被告（下稱被告）丙○○固不否認於上開時地
    ，未經其父乙○○之同意或授權，接續於附表所示3張支票
    上偽簽乙○○署名，而偽造如附表所示3張支票，並持向己○○借款等事實，惟矢口否認有何詐騙己○○、甲○○之犯
    行，辯稱：己○○和伊生意來往10多年，對伊父親乙○○的
    簽名很清楚，附表所示3張支票是己○○拿給伊，要伊在支
    票上簽名，說是做擔保而已，該3張支票是伊在己○○大陸
    地區廣東省深圳市沙井鎮之工廠簽發，己○○應該知道不是
    伊父親簽名的支票，伊沒有詐欺故意，且伊有書立還款計畫
    書，依時間還款，已還款1、20萬元港幣云云。
    惟查：
(一)被告丙○○於上揭時、地，未經乙○○同意或授權，以乙○○名義於附表所示3張支票上虛偽填載發票日、金額 (港幣)
    等事項，並於該3張支票之發票人欄內偽簽乙○○署名各1枚
    後，交予己○○以調借現金，嗣經己○○之妻甲○○持以向
    交通銀行香港分行提示付款時，均因簽名與帳戶不符而遭退
    票之情，業被告丙○○於本院及原審時坦認屬實，復經證人
    即告訴人甲○○、證人乙○○、己○○於偵訊時證述綦詳(
    見95年度他字第7300號卷第35至36頁、第26頁、96年度偵緝
    字第3607號卷第56至58頁，下分別稱他字第7300號卷、偵緝
    字第3607號卷)，並有附表所示支票及退票通知書影本各3張
    (見他字第7300號卷第6至8頁)、大陸地區交通銀行轉帳單6
    張 (見偵緝字第3607號卷第43至44頁)在卷可參，是被告於
    附表所示3張支票上填寫發票日、金額等事項，並偽簽乙○○之署名，使之具備支票之要式而成為有效支票後，持向己○○借款而行使之事實，應堪認定。
(二)又依證人即告訴人甲○○於偵訊時證稱：被告本人的票我們
    不相信，因工廠是被告父親乙○○的，乙○○較有財力，被
    告說支票是他父親的，支票是鐵票等語 (見他字第7300號卷
    第36頁)；證人己○○於偵訊時證述：支票是被告開好後拿
    給伊，伊與被告父親乙○○認識10幾年了，但與乙○○沒有
    生意往來，乙○○的信用很好，被告開好伊父親的票來向伊
    借錢，被告說票是他父親的，如果不是乙○○的票，伊不會
    借錢給被告等語 (見偵緝卷第3607號第57頁)，並佐以被告
    於偵訊時自承：開伊父親的票比較好借錢，伊父親的票己○○才會借等語 (見偵緝字卷第3607號卷第58頁)觀之，顯見
    被告亦自知以其自身財力，未能獲己○○信任而同意借款，
    而證人己○○既係因信賴乙○○之資力，於被告提供乙○○
    名義之支票後，始願意借款予被告，當無自行提供不知名人
    士之支票予被告，再由被告偽簽乙○○署名於上，致支票無
    法兌現，自己債權無從獲得清償、擔保之理，是被告辯稱如
    附表所示3張支票係己○○交給伊偽簽乙○○名義云云，顯
    與常理有違，且被告既明知如該3張支票非其或乙○○名義
    之支票，其簽發後必然因帳戶、簽名不符而無法兌現，竟仍
    持之向己○○借款，足見被告確有為自己不法所有之意圖甚
    明，縱其事後另書立還款計畫書，償還款項，亦無解於罪名
    之成立，被告辯稱無詐欺之故意云云，不足採信。
(三)綜上所述，被告上開所辯要屬畏罪卸責之詞，洵無足採。本
    案事證明確，被告犯行均堪認定，應予依法論科。
三、論罪量刑之理由：
    按銀行支票，係以券面載明金額而欲實行其金額之權利，必
    須占有該支票，且該支票得自由轉讓，具有流通之性質，自
    係有價證券之一種，其以他人空白支票偽填內容而資行使者
    ，即屬偽造有價證券，刑法上關於偽造有價證券，既有特別
    規定，即不容視為普通私文書；又行使偽造有價證券以使人
    交付財物，如果所交付者即係該證券本身之價值，則其詐欺
    取財仍屬行使偽券之行為，不另成立詐欺罪名，最高法院著
    有31年上字第1918號、25年上字第1814號判例意旨可資參照
    。次按同時偽造同一被害人之多件同類文書或同一被害人之
    多張支票時，其被害法益仍僅一個，不能以其偽造之文書件
    數或支票張數，計算其法益。此與同時偽造不同被害人之文
    書或支票時，因有侵害數個人法益，係一行為觸犯數罪名者
    迥異，最高法院亦有73年臺上字第3629號判例意旨、88年度
    臺上字第2526號判決意旨可參。本案被告丙○○同時接續偽
    造同一被害人乙○○為發票人之支票3張，已如前述，因被
    告所為係侵害一個人法益，各行為之獨立性極為薄弱，依一
    般社會健全觀念，在時間差距上，難以強行分開，在刑法評
    價上，以視為數個舉動之接續施行，合為包括之一行為予以
    評價，較為合理，則屬接續犯，而為包括之一罪。是核被告
    上揭所為，係犯刑法第201條第1項偽造有價證券罪，被告於
    附表所示3張支票發票人欄內，擅自偽簽乙○○署名，其偽
    造署名行為，為偽造有價證券之階段行為；又被告偽造上揭
    支票之有價證券後，復持以行使，其行使偽造有價證券之行
    為為偽造有價證券之行為所吸收，均不另論罪。本案被告行
    使如附表所示3張偽造支票之目的，在於分別取得票面之對
    價，故其所犯詐欺取財罪應為偽造有價證券罪所吸收，不另
    成立詐欺罪，公訴意旨認被告另成立詐欺罪且與偽造有價證
    券罪有修正前刑法之牽連犯關係，容有誤會。原審審酌被告
    之犯罪動機、目的、手段、偽造本票之票面金額、對被害人
    危害程度，尚未與甲○○、己○○達成和解，並賠償損失，
    且犯後就偽造有價證券部分雖坦承犯行，然否認有詐欺情事
    等一切情狀，量處有期徒刑3年2月，並說明：偽造之有價證
    券，不問屬於犯人與否，沒收之，刑法第205條定有明文。
    如附表所示偽造之支票3張，雖未扣案，因該3張支票尚在告
    訴人甲○○持有中，業據告訴人甲○○供述在卷，無證據證
    明已滅失，應依刑法第205條規定，宣告沒收之。並適用刑
    事訴訟法第299條第1項前段，刑法第201條第1項、第205條
    ，刑法施行法第1條之1第1項、第2項前段之規定，認事用法
    均無不合，量刑亦屬妥當，應予維持。被告上訴仍執上詞，
    並另以現正設法與對方和解，請求法院給予1次自新之機會
    云云，惟被告所辯已據本院詳述如前，至於被告所稱欲與對
    方和解乙節，本院亦依其所請而給予近一個月之時間，然被
    告並未如期為之（仍未提出和解書），是其上訴並無理由，
    應予駁回。
據上論結，應依刑事訴訟法第三百六十八條，判決如主文。
本案經檢察官戊○○到庭執行職務。
中    華    民    國    98    年    4    月     28    日
            刑事第三庭  審判長法  官  王  增  瑜
                              法  官  廖  柏  基
                              法  官  吳  進  發
以上正本證明與原本無異。
如不服本判決應於收受送達後十日內向本院提出上訴書狀，其未
敘述上訴理由者，並得於提起上訴後十日內向本院補提理由書（
均須按他造當事人之人數附繕本）「切勿逕送上級法院」。
                              書記官  柯  孟  伶
中    華    民    國    98    年    4    月     29    日
附表：
 ┌──┬─────┬────┬────┬──────┬─────┐
 │編號│發票名義人│付款銀行│支票號碼│發票日(民國)│金額(港幣)│
 ├──┼─────┼────┼────┼──────┼─────┤
 │ 1. │乙○○    │恒生銀行│396052  │95年6月15日 │162,000元 │
 │    │          │        │        │            │          │
 ├──┼─────┼────┼────┼──────┼─────┤
 │ 2. │乙○○    │恒生銀行│396061  │95年6月15日 │380,000元 │
 │    │          │        │        │            │          │
 ├──┼─────┼────┼────┼──────┼─────┤
 │ 3. │乙○○    │恒生銀行│396062  │95年6月15日 │366,800元 │
 │    │          │        │        │            │          │
 └──┴─────┴────┴────┴──────┴─────┘


司法院資訊處製作；財團法人民間司法改革基金會備份。
